【裁判字號】    98,聲,85
【裁判日期】    981019
【裁判案由】    訴訟救助
【裁判全文】
臺灣高等法院臺中分院民事裁定            98年度聲字第85號
聲  請  人
即追加原告  己○○
            戊○○
            丁○○
            庚○○
            甲○○
            辛○○
            壬○○
            丙○○
前列八人共同
訴訟代理人  宋永祥律師
複代理人    林巧雲律師
相  對  人  彰化縣員林鎮公所
法定代理人  乙○○
訴訟代理人  楊錫楨律師
上列聲請人因與相對人即被上訴人彰化縣員林鎮公所間確認僱傭
關係存在（本院98年度勞上字第15號）事件提起追加之訴並聲請
訴訟救助，本院裁定如下：
    主  文
聲請駁回。
聲請程序費用由聲請人負擔。
    理  由
一、按當事人無資力支出訴訟費用者，法院應依聲請，以裁定准
    予訴訟救助。民事訴訟法第 107條前段定有明文。所謂無資
    力係指窘於生活，且缺乏經濟信用者而言，申言之，若非取
    給於自己或家族所必需之生活費不能支出訴訟費用，且無籌
    措款項以支出訴訟費用之信用技能，方能謂之為無資力支出
    訴訟費用（最高法院43年度年度台抗字第 152號判例、88年
    度台聲字第 582號裁定意旨參照）。又此項請求救助之事由
    ，應釋明之，為同法第109條第2項所明定；所謂釋明，係指
    當事人提出法院得以即時調查使法院信其主張為真實之證據
    而言。且法院調查聲請人是否無資力支出訴訟費用，專就聲
    請人所提出之證據為之，如聲請人並未提出證據，或依其提
    出之證據，未能信其無資力支出訴訟費用之主張為真實，即
    應將其聲請駁回（最高法院26年滬抗字第34號判例意旨參照
    ）。
二、本件聲請人即被上訴人（下稱聲請人）就本院98年度勞上字
    提起追加之訴，請求上訴人按月給付其工資，但未就追加之
    訴部分繳納裁判費，併聲請訴訟救助，其聲請意旨略謂：聲
    請人因遭相對人彰化縣員林鎮公所不法解雇，失業多時，已
    三年全無收入，聲請人確無資力支出訴訟費用，本件經原審
    判決確認兩造間確有僱傭關係存在，足認聲請人顯非無勝訴
    之望，爰請求准予訴訟救助等語。
三、聲請人雖以前開事由聲請訴訟救助，並據提出財政部台灣區
    中區國稅局96、97年度綜合所得稅各類所得資料清單等件以
    為釋明，惟經本院核閱其內容所載，尚非屬有關聲請人尚非
    窘於生活，且缺乏經濟信用，實難據認聲請人係無資力支出
    訴訟費用之釋明依據，況其中聲請人己○○、戊○○、黃輝
    濱、壬○○等人名下分別有房地、車輛等情，亦有稅務電子
    閘門財產所得調件明細表等件在卷為佐（見本院卷第20、21
    、23、27、31頁），益認其四人並非無資力之人。再聲請人
    迄未向財團法人法律扶助基金會台中分會申請法律扶助一節
    ，有財團法人法律扶助基金會台中分會98年 9月29日中扶喜
    字第0980007540號函附在本院卷為佐，是聲請人聲請本件訴
    訟救助，即與上開法條規定及判例要旨未合，應予駁回。
據上論結，本件聲請為無理由，依民事訴訟法第95條、第78 條
，裁定如主文。
中    華    民    國    98    年    10    月    19    日
                民事第六庭    審判長法  官  袁再興
                                    法  官  盧江陽
                                    法  官  陳賢慧
以上正本係照原本作成。
如不服本裁定應於裁定送達後10日內向本院提出抗告理由狀（須
按他造人數附具繕本），並繳納抗告裁判費新台幣1,000元。
                                    書記官  吳麗琴
中    華    民    國    98    年    10    月    20    日
                                                      Ｖ


司法院資訊處製作；財團法人民間司法改革基金會備份。
